臺灣雲林地方法院民事判決　　　　　　　96年度重訴字第53號
原　　　告　戊　○
　　　　　　庚○○
上　一　人
法定代理人　丙○○
共　　　同
訴訟代理人　林春發律師
被　　　告　乙○○
　　　　　　塑化汽車貨運股份有限公司
法定代理人　己○○
上　一　人
訴訟代理人　丁○○
　　　　　　甲○○
上列被告乙○○因過失致死案件，經原告對被告乙○○及其僱用
人即同案被告塑化汽車貨運股份有限公司提起損害賠償之附帶民
事訴訟（本院北港簡易庭96年度港交簡附民字第1 號），由本院
北港簡易庭裁定移送前來，本院於民國96年10月26日言詞辯論終
結，判決如下：
    主      文
被告應連帶給付原告戊○新台幣壹佰拾玖萬貳仟柒佰壹拾伍元
，原告庚○○新台幣壹佰零萬肆仟肆佰肆拾伍元，及均自民國
九十六年八月二日起，至清償日止，按年利率百分之五計算之利
息。
原告其餘之訴駁回。
訴訟費用由被告連帶負擔十分之三；餘由原告負擔。
本判決第一項原告勝訴部分於原告戊○以新台幣貳拾捌萬元，原
告庚○○以新台幣貳拾壹萬元供擔保後，得假執行﹔但被告如分
別以新台幣壹佰拾玖萬貳仟柒佰壹拾伍元為原告戊○，以新台
幣壹佰零萬肆仟肆佰肆拾伍元為原告庚○○預供擔保後，得免
為假執行。
原告其餘假執行之聲請駁回。
    事實及理由
一、原告主張：
  (一)被告乙○○係同案被告塑化汽車貨運股份有限公司（下稱塑
    化公司）所雇用之油罐車司機，於民國95年5 月11日下午3
    時20分許，駕駛車牌611 －GM號營業曳引車，沿雲林縣雲一
    線道路由西往東方向行駛，行經同縣麥寮鄉橋頭村雲一線與
    台十七線交岔路口右轉時，適賴建郎（58年10月20日生）騎
    乘車牌USO －332 號輕型機車，沿台十七線道路，由北往南
    行駛，駛至該路口；乙○○原應注意車前狀況，並隨時採取
    必要之安全措施，且當時天氣為晴，光線為日間自然光線，
    路面乾燥無缺陷，無障礙物，視距良好，並無不能注意之情
    形，其竟疏未注意，自後方追撞賴建郎所駕駛之上開機車，
    致賴建郎人車倒地，因而受有胸腹腔破裂、骨折等傷，引發
    出血性休克死亡。乙○○所涉業務過失致死犯行經檢察官提
    起公訴，先後經本院北港簡易庭以95年度港交簡字第144 號
    刑事簡易判決及本院96年度交簡上字第59號刑事判決處被告
    乙○○有期徒刑六月，減為有期徒刑三月確定在案。
  (二)原告戊○係賴建郎之母，原告庚○○係賴建郎之子；戊○因
    本案車禍為賴建郎支出喪葬費用新台幣（下同）354,820 元
    。又戊○係31年1 月15日生，於本案車禍發生時年為64歲，
    尚有平均餘命20.43 年（以20年計算），得請求之扶養年數
    為20年，依行政院主計處統計嘉義縣94年度平均每人每月消
    費支出14,044元（合計每年168,528 元）計算，按霍夫曼式
    計算法扣除中間利息計算扶養費為2,378,953 元（計算式：
    168,528 ÷1,000,000 ×14,116,070＝2,378,953 元），賴
    建郎與其姊賴虹瑩應各負擔二分之一，即1,189,476 元；另
    庚○○係85年2 月11日生，於本案車禍發生時年為10歲，至
    成年時，尚得請求之扶養年數為10年，依行政院主計處統計
    嘉義縣94年度平均每人每月消費支出14,044元（合計每年16
    8,528 元）計算，按霍夫曼式計算法扣除中間利息計算扶養
    費為1,395,122 元，賴建郎與前妻丙○○應各負擔二分之一
    ，即697,561 元。再者，原告分逢喪子喪父之痛，精神痛苦
    不可言喻，各請求慰撫金300 萬元。爰依民法第184 條、第
    188 條第1 、2 項、第192 條第1 、2 項、第194 條規定提
    起本訴。聲明：被告應連帶給付原告戊○4,544,296 元；連
    帶給付原告庚○○3,697,561 元，及各均自起訴狀繕本送達
    翌日起至清償日止按年利率百分之五計算之利息（此為第一
    項聲明），並願供擔保請求宣告假執行。
  (三)嗣於96年10月9 日具狀聲請追加依公路法第64條規定請求被
    告塑化公司應分別賠償渠等上開金額（此為第二項聲明），
    並聲明追加第三項聲明：第一、二項於其中任一被告已為給
    付時，就其給付範圍，他被告免給付義務。
二、被告則辯以：
  (一)本件車禍肇因於賴建郎酒後騎車；且未戴安全帽，被告乙○○就車禍之發生應無過失。
  (二)被告塑化公司向以內部管理制度完善著稱，所進用之員工皆
    經嚴格篩選，且依法訂有詳細之工作規則，因此塑化公司對
    於選任受僱人及監督其職務之執行已盡相當注意。本案車禍
    ，縱認被告乙○○或有過失，亦不得以乙○○偶一過失行為
    ，即謂塑化公司選任及監督受僱人未盡相當之注意。從而，
    原告主張被告塑化公司應與同案被告乙○○連帶賠償原告之
    損害，即無理由。
  (三)原告請求賠償額中之扶養費未依所得稅法扶養親屬寬減額每
    人每年77,000元計算，而以每人每月14,044元計算顯然過高
    。且原告戊○於案發前已改嫁，因而賴建郎之扶養負擔應與
    其姐賴虹瑩及其繼父郭龍潭各三分之一，易言之，賴建郎應
    負擔原告戊○之扶養費為513,333 元（77,000×20÷3 ＝51
    3,333 元）。同理，原告庚○○得請求之扶養金額應為385,
  　000 元（77,000×10÷2 ＝385,000 元）。再者，原告所主
    張請求之喪葬費用諸多非屬必要。另慰撫金請求之金額亦屬
    過高。
  (四)本案車禍發生後，被告方面先已給付原告35萬元慰問金，另
    原告亦因本案車禍已領得強制汽車責任保險金150 萬元，上
    開金額均應自原告所請求之賠償金額內予以扣除等語。聲明
    ：駁回原告之訴；如受不利判決願提供擔保，請准宣告免為
    假執行。
三、程序方面：
  (一)按「訴訟，由被告住所地之法院管轄。」、「對於私法人或
    其他得為訴訟當事人之團體之訴訟，由其主事務所或主營業
    所所在地之法院管轄。」；「因侵權行為涉訟者，得由行為
    地之法院管轄。」、「共同訴訟之被告數人，其住所不在一
    法院管轄區域內者，各該住所在地之法院俱有管轄權。但依
    第四條至前條規定有共同管轄法院者，由該法院管轄」、「
    同一訴訟，數法院有管轄權者，原告得任向其中一法院起訴
    。」民事訴訟法第1 條第1 項前段、第2 條第2 項、第15條
    第1 項、第20條、第22條定有明文。本件原告所主張之被告
    乙○○侵權行為地既發生在本院轄區，本院對於本案自有管
    轄權，合先敘明。
  (二)次按訴狀送達後，原告不得將原訴變更或追加他訴。但被告
    同意者，不在此限。又被告於訴之變更或追加無異議，而為
    本案之言詞辯論者，視為同意變更或追加；民事訴訟法第25
    5 條第1 項第1 款、第2 項定有明文。本件原告起訴原依民
    法第184 條、第188 條第1 項規定請求被告塑化公司就本案
    車禍應與同案被告乙○○對渠等所受損害負連帶賠償責，嗣
    於96年10月9 日具狀聲請追加依公路法第64條規定請求被告
    塑化公司應賠償渠等就本案車禍所受損害，並追加聲明：被
    告其中一人就原告所受損害為給付時，就其給付範圍，他被
    告免給付義務。被告塑化公司對原告追加依公路法第64條規
    定所為請求，並無異議，且進而為本案之言詞辯論，應認已
    同意原告為訴之追加，合先敘明。
四、兩造不爭執之事實：
  (一)被告乙○○係同案被告塑化公司所雇用之油罐車司機，95年
    5 月11日下午3 時20分許，乙○○駕駛車牌611 －GM號營業
    曳引車，沿雲林縣雲一線道路由西往東方向行駛，行經同縣
    麥寮鄉橋頭村雲一線與台十七線交岔路口欲右轉至台十七線
    公路時，與賴建郎所騎乘之車牌USO －332 號輕型機車發生
    車禍，賴建郎人車倒地，因而受有胸腹腔破裂、骨折等傷，
    引發出血性休克死亡；乙○○因業務過失致死犯行，先後經
    本院北港簡易庭以95年度港交簡字第144 號刑事簡易判決及
    本院96年度交簡上字第59號刑事判決處被告乙○○有期徒刑
    六月，減為有期徒刑三月確定在案。另車禍發生後賴建郎經
    醫院抽血檢測結果其酒精濃度為120mg/dl。
  (二)原告戊○（31年1 月15日生）係賴建郎之母，原告庚○○（
    85年2 月11日生）係賴建郎之子。
  (三)本案車禍發生後，被告方面先已給付原告35萬元慰問金，另
    原告亦因本案車禍已領得強制汽車責任保險金150 萬元。
五、得心證之理由：
    兩造爭執之處，應在(1)被害人賴建郎就本件車禍是否與有過
    失？(2)被告塑化公司是否已盡選任監督之責？及(3)原告請求
    被告賠償之項目、金額是否合理？茲逐點析述如下：
  (一)被害人賴建郎就本件車禍是否與有過失？
    1.依道路交通事故現場圖、現場照片所示（見台灣雲林地方
      法院檢察署－下稱雲林地檢署95年度相字第284 號卷第10
      、20至26頁），被告乙○○所駕駛車牌611 －GM號營業曳
      引車於車禍發生後係停放於雲一線與台十七線道路交岔路
      口轉彎處，而賴建郎所騎乘車牌USO －332 號輕型機車則
      壓在上開營業曳引車車頭右前輪處，自該機車被壓處往上
      開營業曳引車車頭左後方延伸至雲一線道路與台十七線道
      路交岔路口入口處有長達13.4公尺之機車刮地痕。由此堪
      認前揭刮地痕係上開營業曳引車與上揭機車發生碰撞後，
      上揭機車倒地滑入上開營業曳引車車頭右前方，遭該營業
      曳引車推擠至停車處所形成，是該刮地痕之起點應係上揭
      機車遭上開營業曳引車擦撞後倒地地點。又觀諸上揭機車
      之其車頭朝前，車尾則為上開營業曳引車右前輪壓於輪下
      ，足見本件車禍之發生並非賴建郎騎乘上揭機車往前撞及
      上開營業曳引車，而係上開營業曳引車自後追撞上揭機車
      所致。其次，被告乙○○在其所涉過失致死罪責之刑事訴
      訟審理中曾提答辯狀並檢附發言單供稱：「其於95年5 月
      11日駕駛塑化公司貨運聯車611 －GM聯結AH－76尾車，於
      下午15：20左右行經雲林縣麥寮鄉橋頭村雲一線西往東快
      車道，欲續行駛台17線南向，依道路交通安全規則規定，
      先切換行駛慢車道後，前方路口紅燈，我放慢速度準備停
      等紅燈，尚未到達路口前，號誌轉換為綠燈（號誌燈為直
      行、右轉燈齊亮），我打開右轉方向燈及確認左、右後視
      鏡及左方無來車後，進行右轉欲南向行駛，緩慢轉彎約一
      半時，我聽到有磨擦聲音立即剎車停車察看，發現我車頭
      前方夾推一輛機車，查看車下發現倒臥一名男性（未戴安
      全帽），立即打119 及通報公司協助報警處理。該路段速
      限時速70公里，我車時速約17公里，依路口號誌燈顯示我
      車行方向為直行、右轉燈齊亮綠燈，初步研判，對方機車
      （已報廢且未懸掛車牌）騎士未依路口號誌行駛、闖紅燈
      ，為肇事原因」等語（見本院95年度港交簡字第144 號刑
      事卷第8 頁）。再者，雲一線道路與台十七線道路交岔路
      口處，雲一線道路由北至南有9 線道，其路寬約有35.6公
      尺，而上揭機車倒地刮地痕起點係在雲一線與台十七線道
      路交岔路口南側內等情，亦有前揭道路交通事故現場圖在
      卷可考。則綜合上開情節，堪認賴建郎騎乘上揭機車沿台
      十七線由北往南方向行駛，於快要離開雲一線與台十七線
      道路交岔路口，並進入台十七線主線道時，該交岔路口南
      北側號誌適由綠燈轉為紅燈，而被告乙○○則駕駛上開營
      業曳引車沿雲一線由西向東行駛，於快至而未至上揭交岔
      路口時，見其車行方向號誌已由紅燈轉為綠燈，即貿然右
      轉欲南向行駛台十七線，致疏未察覺賴建郎仍在該交岔路
      口內行駛，因而在上開交岔路口南側內追撞賴建郎騎乘之
      上揭機車，並將之沿台十七線道路南向推擠13.4公尺始停
      車察看。
    2.按汽車行駛時，駕駛人應注意車前狀況，並隨時採取必要
      之安全措施。又汽車駕駛人駕駛汽車至交岔路口時，轉彎
      車應讓直行車先行；道路交通安全規則第94條第3 項、修
      正前同規則第102 條第1 項第6 款前段分別定有明文。查
      ，被告乙○○則駕駛上開營業曳引車行經肇事地點右轉彎
      時，疏未注意前方車輛，且未讓賴建郎騎乘之直行機車先
      行，以致肇事，顯有違上開規定；且乙○○在上開刑事訴
      訟偵查及審理中均坦承其就本件車禍之發生有過失責任（
      見雲林地檢署95年度相字第284 號卷第30頁、本院96年度
      交簡上字第59號卷第21頁）；復經參諸乙○○因本件車禍
      所涉刑責部分，業經本院刑事庭認定犯有業務過失致死罪
      ，而判處有期徒刑六月，減為有期徒刑三月確定在案，已
      為本院調閱本院96年度交簡上字第59號刑事案卷查明無訛
      ，是原告主張乙○○就本件車禍之發生應負過失責任，應
      屬可取。
    3.被告等雖抗辯：賴建郎酒後騎車，且未戴安全帽，是賴建
      郎就本案車禍之發生亦有過失云云。惟查，賴建郎於本件
      車禍發生前係循正常車道直行，突遇乙○○駕駛上開營業
      曳引車右轉自後方追撞其所騎乘之上開機車，實無從事先
      予以注意並防範。其次，賴建郎因本案車禍致「胸腹腔」
      破裂、骨折，引發出血性休克死亡等情，亦有雲林地檢署
      相驗屍體證明書可稽（見雲林地檢署95年度相字第284 號
      卷第32頁）。綜上，本案車禍既係乙○○違規追撞前車所
      致，而無論何人對此情況，均難予以規避損害之發生；又
      賴建郎並非頭部受創而亡，則賴建郎縱有酒後騎車，且未
      戴安全帽等違規情節，然並無證據可資證明其上揭違規行
      為與本件車禍之發生及損害之擴大有因果關聯，是被告所
      為此部分之抗辯，並不足取。
  (二)被告塑化公司是否已盡選任監督之責？
 　 1.按受僱人因執行職務，不法侵害他人之權利者，由僱用人
   　 與行為人連帶負損害賠償責任。但選任受僱人及監督其職
      務之執行，已盡相當之注意或縱加以相當之注意而仍不免
      發生損害者，僱用人不負賠償責任，民法第188 條第1 項
      定有明文。此法律上所謂僱主必須注意之趣旨，係預防受
      僱人執行業務發生危害之意，故注意範圍，除受僱人之技
      術是否純熟而外，尚須就其人之性格是否謹慎精細亦加注
      意，蓋性格狂放或粗疏之人執此業務，易生危害乃意中之
      事。又為某種事業使用他人，於被僱用人執行事業加害於
      第三人，其使用主於選任被用人及監督其事業，已盡相當
      之注意，或雖注意仍不免發生損害者，使用主固不負賠償
      責任，但此種情形係為使用主之免責要件，使用主苟欲免
      其責任，即應就此負舉證之責（最高法院20年上字第568
      判例、19年度上字第3025號判例意旨參照）。
　　2.被告塑化公司抗辯稱：伊公司內部管理制度向以完善著稱
      ，除依法訂有週詳之工作規則外，對於所進用之員工皆經
      嚴格篩選與考核，任用期間每次出車均予詳細檢查並記錄
      ，並針對勞工安全衛生定期予以集中訓練，又伊公司為確
      保司機確實依照規定路線及法定行車速限行駛，每車均裝
      置GPS 衛星定位行控系統與行車速度記錄紙，此從本案經
      雲林縣警察局台西分局扣留在卷之案發當天肇事車輛之行
      車速度記錄紙，顯示共同被告乙○○案發當天之行車速度
      均未違反法定行車速限，足證伊公司對於選任受僱人及監
      督其職務執行確實已盡相當之注意義務等語，並據提出工
      作規則、乙○○考績表及行車安全獎金總表、駕駛員出車
      檢查表、勞工安全衛生定期訓練表、GPS 衛星定位行控系
      統說明及611 －GM號營業曳引車行車速度記錄紙（除工作
      規則外餘均為影本）等文件（工作規則置於證物袋內、其
      餘見卷內第46－66頁）各1 份為證。原告就被告塑化公司
      上開陳詞則認：被告塑化公司實際上是否確實依其工作規
      則，定期舉辦職前訓練及在職訓練？被告乙○○是否確曾
      參加該職前訓練或在職訓練？該職前訓練或在職訓練是否
      曾就受僱人之性格作審查？又是否確足以提高受僱人執行
      職務時之行車安全或有效防免交通事故之發生注意能力？
      僅依一紙工作規則尚難認定被告塑化公司盡到「巳盡選任
      監督義務」之舉證責任，況若其主張為有理由，則日後任
      何公司豈非單憑一份工作規則即得免責？如此一來，民法
      第188 條之規定豈非成為具文？
    3.查，被告塑化公司僱用駕駛員從事貨車企業經營，其企業
      之範圍即因而擴張。因此，塑化公司對駕駛員駕駛安全不
      僅須加強在職訓練，對於駕駛員之品德、個性猶為注意之
      範圍。其次，塑化公司營業所用曳引聯結車，因車體龐大
      ，觀察角度較之於小型車輛不足，如肇事甚易導致被害人
      嚴重之危害，僱用人於選任受僱人擔任駕駛人時，應確實
      盡其選任之注意義務，僱用具有相當注意能力之人，而於
      僱用期間，更應對於駕駛人施以教育促使受僱人確實知悉
      體認前述危險性，而提高其注意義務，並應建立行車之安
      全性更甚於其駕駛效率、經濟利益之價值，以安全為本，
      期能盡量避免發生侵害人及受害人雙方無法彌補之損害，
      不得於行經交岔路口時，只觀察號誌，未實際注意交岔路
      口內人車穿越情形，率爾駕駛。惟觀諸被告塑化公司所提
      出相關書證、資料，尚難認其已就乙○○之性格詳慎或疏
      忽，已盡其監督之責，依前揭最高法院判例意旨，已難認
      塑化公司已盡監督之責。又依塑化公司提出前揭乙○○參
      加講習之資料，就講習之內容為何均付諸闕如；況塑化公
      司所提出之前揭資料，亦僅能證明塑化公司對其員工有施
      以定期在職訓練，然於乙○○實際執行職務時，塑化公司
      仍負有具體監督責任，諸如工作時間之安排，乙○○執行
      工作之方法、態度等項目，皆由塑化公司依個別情形施予
      不同類型之必要監督，顯不能單以施以一般性之訓練，即
      謂已盡其僱用人之監督責任。此外參酌本件乙○○駕駛營
      業曳引聯結車駛至超大型交岔路口，只觀察號誌已由紅燈
      轉為綠燈即貿然續行右轉，疏未注意交岔路口內是否仍有
      其他人車尚未通過，因而肇事，益見乙○○個性輕忽。是
      本件被告塑化公司所提上揭文件尚難證明其已就監督同案
      被告乙○○執行職務已盡相當之注意，或縱加以相當之注
      意而仍不免發生損害，則塑化公司仍無法解免連帶負賠償
      損害之責，塑化公司上開抗辯無理由，不足採信。
  (三)原告請求被告賠償之項目、金額是否合理？
    1.按「因故意或過失，不法侵害他人之權利者，負損害賠償
      責任。」、「違反保護他人之法律，致生損害於他人者，
      負賠償責任」、「不法侵害他人致死者，對於支出醫療及
    　增加生活上需要之費用或殯葬費之人，亦應負損害賠償責
      任。被害人對於第三人負有法定扶養義務者，加害人對於
      該第三人亦應負損害賠償責任。」、「不法侵害他人致死
      者，被害人之父、母、子、女及配偶，雖非財產上之損害
      ，亦得請求賠償相當之金額。」民法第184 條第1 項前段
      、第2 項前段、第192 條第1 、2 項、第194 條分別定有
      明文。又「直系血親相互間，互負扶養之義務。」、「夫
      妻互負扶養之義務，其負扶養義務之順序與直系血親卑親
      屬同，其受扶養權利之順序與直系血親尊親屬同。」、「
      受扶養權利者，以不能維持生活而無謀生能力者為限。前
      項無謀生能力之限制，於直系血親尊親屬不適用之。」、
      再「負扶養義務者有數人，而其親等同一時，應各依其經
      濟能力分擔義務。」、「受扶養權利者有數人，而其親等
      同一時，應按其需要之狀況，酌為扶養。」、「扶養之程
      度，應按受扶養權利者之需要，與負扶養義務者之經濟能
      力及身分定之」，同法第1114條第1 款、第1116條之1 、
      第1117條、第1115條第3 項、第1116條第3 項及第1119條
      分別定有明文。是直系血親尊親屬，如能以自己財產維持
      生活者，自無受扶養之權利；易言之，直系血親尊親屬受
      扶養之權利，仍應受不能維持生活之限制，即直系血親尊
      親屬，如能以自己財產維持生活者，即無受扶養之權利，
      而此所稱「不能維持生活」，係指無財產足以維持生活而
      言。本件被告乙○○駕駛上開營業曳引車於前揭時、地不
      慎追撞賴建郎致其胸腹腔破裂、骨折，引發出血性休克死
      亡，既經認定，被告乙○○對原告等因而所受之損害，自
      應負賠償責任。
    2.茲審酌原告所得請求被告乙○○賠償之金額如下：
      (1)殯葬費元部分：
        原告戊○主張：其為賴建郎辦理後事，計支出殯葬費用
        354,820 元乙節，業據其提出財團法人朴子高明寺進主
        樂捐銘謝函1 紙、嘉義市朴子市公所殯葬費收據3 紙、
        雲林縣麥寮鄉公所公墓事業收入繳納繳款書1 份、藝鑫
        禮儀社估價單3 紙（以上均為影本、見本院96年度港交
        簡附民字第1 號卷第10－13頁）為證。被告則認上揭殯
        葬費中之「進主樂捐59,400元」、「送葬12,000元」、
        「靈紙厝16,000元」、「道士42,000元」、「金紙香庫
        錢6,500 元」、「骨灰罐80,000元」及「捧飯10,000元
        」等支出，俱非屬民間殯葬禮儀所必要之費用，故其此
        部分請求，應予扣除云云。經核被告所主張應剔除之上
        揭項目及支出，除「進主樂捐59,400元」非屬殯葬所必
        要之支出外，其餘各項俱屬喪葬習俗所需，金額亦屬相
        當，均應予准許，被告主張應予全數刪除，要無可採。
        綜上，原告戊○主張：其為賴建郎支出之殯葬費用於29
        5,420 元範圍內尚屬可採，至逾此範圍金額，即屬過當
        。
      (2)扶養費部分：
        本件原告戊○為係31年1 月15日生、原告庚○○係85
          年2 月11日生（見本院96年度港交簡附民字第1 號卷
          第7 、8 頁之戶籍謄本），於賴建郎死亡（95年5 月
          11日）時，分別為64歲、10歲，具無工作能力。而張
          雪名下僅有位於嘉義縣竹崎鄉供自行住居使用之房、
          地各1 筆；庚○○名下則無任何財產，有稅務電子閘
          門財產所得調件明細表2 份在卷可稽（見本院卷證物
          袋）；足認原告戊○所有之財產，並不足以維持生活
          ，揆之前開說明，原告請求被告乙○○賠償扶養費，
          尚非無據。
        又原告戊○主張：賴建郎因本案車禍死亡時，其尚有
          平均餘命20.43 年（以20年計算），得請求之扶養年
          數為20年，依行政院主計處統計嘉義縣94年度平均每
          人每年消費支168,528 元計算，按霍夫曼式計算法扣
          除中間利息計算扶養費為2,378,953 元（計算式：16
          8,528 ÷1,000,000 ×14,116,070＝2,378,953 元）
          ，賴建郎尚有姊姊賴虹瑩可分擔扶養義務，渠等應各
          負擔二分之一，是其得向被告乙○○請求之撫養費用
          為1,189,476 元等語；並據提出94年臺灣地區簡易生
          命表（女性）、行政院主計處94年平均每人每月消費
          支出表各1 份為佐。對上揭書證資料被告等均不爭執
          ，惟被告塑化公司辯以：原告請求撫養費部分應以所
          得稅法規定之扶養親屬寬減額作為計算依據較為適當
          ；另戊○於案發前已改嫁，因而賴建郎之扶養負擔應
          與其姐賴虹瑩及其繼父郭龍潭各三分之一等語。按扶
          養義務之成立，除扶養權利人有受扶養之需要外，另
          扶養義務人亦須有扶養能力始足當之。而所謂有扶養
          能力，係指負扶養義務後仍可維持自己之原有相當之
          生活而言，即負扶養義務後，生活雖非毫無減縮，但
          不應因而發生重大惡化。因之，審酌原告戊○扶養權
          利因本案車禍所受損害之程度，就賴建郎之經濟及勞
          動能力自不得不為適當之考量。經查，賴建郎（58年
          10月20日生）生前受僱擔任鷹架工作，於本案車禍死
          亡時，年僅37歲，本院考量賴建郎自身日常生活所需
          ，依法應受其扶養者有原告等二人，現今物價水準，
          及現行所得稅法有關受扶養親屬免稅額度相關規定等
          情，認原告陳雪所需受扶養費用以每年111,000 元為
          適當。再者，原告戊○除賴建郎外，尚有一女賴虹瑩
          及其配偶郭龍潭對之亦負扶養義務，是以每年111,00
          0 元計算暨按霍夫曼法扣除中間利息後，本院認賴建
          郎就原告戊○將來所需扶養費最低負擔額應以522,29
          5 元【計算式為：[111,000×14.00000000 （此為應
          受扶養20年之霍夫曼係數）] ÷3 （負扶養義務人數
          ）＝522,295 （小數點以下四捨五入）】為度。
        另原告庚○○則主張：於本案車禍發生時其年僅10歲
          ，至成年時，尚得請求之扶養年數為10年，依行政院
          主計處統計嘉義縣94年度平均每人每年消費支出168,
          528 元計算，按霍夫曼式計算法扣除中間利息計算扶
          養費為1,395,122 元，賴建郎與前妻丙○○應各負擔
          二分之一，是其得向被告乙○○請求之撫養費用為69
          7,561 元等語；並據提出行政院主計處94年平均每人
          每月消費支出表各1 份為佐。對上揭書證資料被告等
          均不爭執，惟被告塑化公司辯以：原告請求撫養費部
          分應以所得稅法規定之扶養親屬寬減額作為計算依據
          較為適當。惟庚○○應受賴建郎扶養之程度，除須視
          庚○○受扶養需要狀態，承如前述，亦須兼顧賴建郎
          扶養能力（民法第1119條）。是本院依賴建郎生前勞
        　動能力及勞工最低受薪額數，並考量賴建郎自身日常
          生活所需，及現行所得稅法有關受扶養親屬免稅額度
          相關規定等情，認原告庚○○至成年時，所需受扶養
          費用亦以每年111,000 元為度。再者，除賴建郎外，
          另丙○○即原告庚○○之母對原告庚○○亦應負扶養
          義務，是以每年111,000 元計算暨按霍夫曼法扣除中
          間利息後，本院認賴建郎對原告庚○○自95年5 月11
          日起至成年時所需扶養費最低負擔額應為459,445 元
          【其計算式為：[111,000×8.00000000（此為應受扶
          養10年之霍夫曼係數）] ÷2 （應負扶養義務人數）
          ＝459,445 （小數點以下四捨五入）】。
      (3)慰撫金部分：
        按慰藉金係以精神上所受無形之痛苦為準，非如財產
          損失之有價額可以計算，究竟如何始認為相當，自應
          審酌被害人之受害情形及所受痛苦之程度，被害人與
          加害人之身分、地位、經濟能力暨其他一切情事，定
          其數額。又法院對於慰撫金之量定，應斟酌該受僱人
          及應負連帶賠償責任之僱用人，並被害人暨其父、母
          、子、女及配偶之身分、地位及經濟狀況等關係定之
          ，不得僅以被害人與實施侵權行為之受僱人之資力為
          衡量之標準 (最高法院76年台上字第1908號判例意旨
          參照）。
        查，原告戊○、庚○○二人因本案車禍驟失至親，致
          不能再與其子、其父賴建郎共享親情天倫之樂，精神
          上所受痛苦，不言可喻，爰斟酌原告戊○無業，不識
          字，原告庚○○目前就讀小學；而被告乙○○為高中
          畢業，以駕駛為業，且其名下僅有老舊汽車一輛，及
          位於台南縣歸仁鄉價值不高並與他人共有之房、地各
          1 筆，除此別無其他資產等情，有稅務電子閘門財產
          所得調件明細表1 份在卷可稽（見本院卷證物袋），
          另被告塑化公司則為資本總額2 億元之公司，且係台
          塑集團之關係企業（見本院96年度港交簡附民字第1
          號卷第20頁），及衡量戊○、庚○○、乙○○等兩造
          之身分、地位、經濟狀況，本案車禍所造成之損失等
          一切情狀後，認原告戊○、庚○○所得請求賠償非財
          產上損害之慰藉金，應各以150 萬元為相當。至渠等
          各逾此部分之請求，尚嫌過高，難謂適當。
      (4)綜上，因本案車禍發生，原告戊○所受之損害額計為2,
        317,715 元【計算式：295,420 （殯葬費）＋522,295
        （扶養費）＋1,500,000 （非財產損害）＝2,317,715
        】。原告庚○○所受之損害額計為1,959,445 元【計算
        式：459,445 （扶養費）＋1,500,000 （非財產損害）
        ＝1,959,445 】。
    3.次按因汽車交通事故致受害人死亡者，不論加害人有無過
      失，請求權人得依本法規定向保險人請求保險給付。所稱
      請求權人，在因汽車交通事故死亡者，為受害人之遺屬；
      其順位如下：1.父母、子女及配偶。2.祖父母。3.孫子女
      。4.兄弟姐妹。又同一順位之遺屬有數人時，按人數平均
      分配保險給付。再保險人依本法規定所為之保險給付，視
      為被保險人損害賠償金額之一部分；被保險人受賠償請求
      時，得扣除之。強制汽車責任保險法第7 條、第11條第1
      項第2 款、第2 項、第32條分別定有明文。本案車禍發生
      後被害人賴建郎之遺屬即原告等已受領強制汽車責任保險
      金1,500,000 元；另被告等前亦先給付賠償金350,000 元
      乙節，為兩造所不爭執。而上揭賠償金，原告每人各可分
      配取得925,000 元。從而，原告每人所得請求之損害賠償
      金額，經扣除每人各可分配取得之上開汽車強制責任保險
      金及賠償金後，則原告戊○所得請求之損害賠償金額應為
      1,392,715 元【計算式：2,317,715 －925,000 ＝1,392,
      715 】；另原告庚○○所得請求之損害賠償金額應為1,03
      4,445 元【計算式：1,959,445 －925,000 ＝1,034,445
      】。
五、綜上所述，被告乙○○於95年5 月11日下午3 時20分許，駕
    車牌611 －GM號營業曳引車，沿雲林縣雲一線道路由西往東
    方向行駛，行經同縣麥寮鄉橋頭村雲一線與台十七線交岔路
    口右轉時，疏未注意賴建郎騎乘車牌USO －332 號輕型機車
    尚未通過該路口即貿然進行右轉彎，自後追撞上揭機車，賴
    建郎因而死亡，乙○○自有過失，應賠償原告因此所受之損
    害。另同案被告塑化公司為被告乙○○之僱用人，應依民法
    第188 條第1 項規定與被告乙○○負連帶賠償責任。原告戊○因本案車禍受有殯葬費、扶養費及非財產上等損害計2,31
    7,715 元；另原告庚○○則受有扶養費及非財產上等損害計
    1,959,445 元，經扣除原告每人前已分配取得之上開汽車強
    制責任保險金及賠償金各925,000 元後，原告本於侵權行為
    損害賠償請求權，請求被告應連帶給付原告戊○1,392,715
    元、原告庚○○1,034,445 元，及均自刑事附帶民事起訴狀
    繕本最後送達被告之翌日即96年8 月2 日起，至清償日止，
    按年息5%計算之利息，為有理由，應予准許。逾此部分所為
    之請求，為無理由，應予駁回。又原告本於侵權行為法律關
    係所為請求既經准許，其就同一事實主張依公路法第64條規
    定請求被告塑化公司應分別賠償渠等上開損害，即無審酌之
    必要，附此敘明。
六、兩造分別陳明願供擔保，聲請宣告假執行及免為假執行，就
    原告勝訴部分，經核於法均無不合，爰酌定相當之擔保金額
    併予宣告。至原告敗訴部分，其假執行之聲請已失所附麗，
    應予駁回。又本件事證已明，兩造其餘攻擊防禦方法，經審
    酌後，因與本件判決之基礎無涉，並不影響判決之結果，故
    未一一論述，亦附此說明。
七、結論：本件原告之訴，為一部有理由，一部無理由，並依民
    事訴訟法第78條、第79條、第85條、第390 條第2 項、第39
    2 條第2 項，判決如主文。
中　　華　　民　　國　　96　　年　　11　　月　　6 　　日
                  民事第一庭    法  官  蔣得忠
以上為正本，係照原本作成。
如對本判決上訴，須於判決送達後廿日內向本院提出上訴狀
中　　華　　民　　國　　96　　年　　11　　月　　6 　　日
                                書記官　賴成育
